---
title: "Code du projet"
author: "Groupe 21"
date: "`r Sys.Date()`"
output: html_document
---

```{r setup, include=FALSE}
knitr::opts_chunk$set(echo = TRUE)
```


# Importation des données

```{r}
base <- readRDS(gzfile("base_REPRO_ENSAI_VarX_VarY_Respi2.RData"))
```


# Etape 1 : vérification des données

## Type de variables

```{r}
# liste des types de variables
unique(sapply(base, class))
```

```{r}
# liste des variables par types

# type de chaque colonne
types <- sapply(base, class)

# noms des colonnes par type
variables_par_type <- split(names(types), types)

# variables par type
variables_par_type

```

On voit bien qu'hormis l’identifiant (CODE_ELEVAGE = character), toutes les variabls sont de type Factor ou Numeric


# Données manquantes

## Pourcentage de données manquantes par variables 

```{r}

# Calcul du pourcentage de données manquantes par variable
pourcentage_manquants <- round(colSums(is.na(base)) / nrow(base) * 100,0)

# Transformons en dataframe pour une présentation claire
var_na_percent <- data.frame(
  variable = names(pourcentage_manquants),
  pourcentage = pourcentage_manquants
)

# Rangeons par ordre décroissant des pourcentages
var_na_percent <- var_na_percent[order(-var_na_percent$pourcentage), ]
```



```{r}
# Visualiser les données manquantes
library(visdat)

# Heatmap des données manquantes
vis_miss(base)

```


## Variables avec plus de 15 % de NA

```{r}
# variables avec >15% de données manquantes et leurs pourcentages
var_na_percent_plus_15 <- var_na_percent[var_na_percent$pourcentage > 15,]

# Résultat
var_na_percent_plus_15

```

On va continuer avec les variables ayant moins de 15 % de NA

```{r}
# variables avec <=15% de données manquantes
variables_conservees <- var_na_percent$variable[var_na_percent$pourcentage <= 15]

# sélectionner uniquement ces variables
base2 <- base[, variables_conservees]

# Dimensions de la nouvelle base
dim(base2)  

```

# Vérification des modalités

```{r}

# Tableau récapitulatif
recap_modalites <- data.frame(
  Variable = character(),
  Nb_Modalites = integer(),
  Frequence_Max = numeric(),
  Frequence_Min = numeric(),
  stringsAsFactors = FALSE
)

# Boucle pour analyser chaque variable de type factor
for (var in names(base2)) {
  # Tableau de fréquences pour la variable
  freq_table <- table(base2[[var]])
  
  # Ajouter les informations au tableau récapitulatif
  recap_modalites <- rbind(
    recap_modalites,
    data.frame(
      Variable = var,
      Nb_Modalites = length(freq_table),
      Frequence_Max = round(max(freq_table) / sum(freq_table) * 100, 0), # fréquence max des modalités en %
      Frequence_Min = round(min(freq_table) / sum(freq_table) * 100, 2)  # fréquence min des modalités en %
    )
  )
}

# Trier le tableau par nombre de modalités
recap_modalites <- recap_modalites[order(-recap_modalites$Frequence_Max), ]

```

## Variables déséquilibrées (avec 1 modalité >= 85% répondants)

```{r}
# variables ayant une modalité avec une fréquence >= 85%
variables_desequilibrees <- recap_modalites$Variable[recap_modalites$Frequence_Max >= 85]

variables_desequilibrees

```

Nous avons donc `r length(variables_desequilibrees)` variables avec avec 1 modalité >= 85% répondants.

Nous allons poursuivre sans elles.

```{r}
# Créons base3 en excluant ces variables
base3 <- base2[, !(names(base2) %in% variables_desequilibrees)]

dim(base3)
```


## Modalité avec <=15% de répondants


```{r}
# On va restreindre le travail aux variables de types facteur
base4 <- Filter(is.factor, base3)

# Tableau récapitulatif
recap_modalite_2 <- data.frame(
  Variable = character(),
  Nb_Modalites = integer(),
  Frequence_Max = numeric(),
  Frequence_Min = numeric(),
  stringsAsFactors = FALSE
)

# Boucle pour analyser chaque variable de type factor
for (var in names(base4)) {
  # Tableau de fréquences pour la variable
  freq_table <- table(base4[[var]])
  
  # Ajouter les informations au tableau récapitulatif
  recap_modalite_2 <- rbind(
    recap_modalite_2,
    data.frame(
      Variable = var,
      Nb_Modalites = length(freq_table),
      Frequence_Max = round(max(freq_table) / sum(freq_table) * 100, 2), # fréquence max des modalités en %
      Frequence_Min = round(min(freq_table) / sum(freq_table) * 100, 2)  # fréquence min des modalités en %
    )
  )
}

# Trier le tableau par nombre de modalités
recap_modalite_2 <- recap_modalite_2[order(-recap_modalite_2$Frequence_Max), ]

# Ajouter une colonne pour indiquer si une modalité ≤ 15% existe
recap_modalite_2$Existence_Modalite_Inf_15 <- recap_modalite_2$Frequence_Min <= 15

table(recap_modalite_2$Existence_Modalite_Inf_15)
```

Il n'y a aucune variable avec des modalités inférieures à 15 %.
On va donc conserver pour la suite toutes ces variables catégorielles

```{r}
# Identification des variables numériques avec faible variabilité
base_numeric <- Filter(is.numeric, base3)
cv_variables=sapply(base_numeric, function(x) sd(x,na.rm=T)*100/mean(x, na.rm=T))

resume=data.frame(Variable=names(base_numeric),coeff_variation=cv_variables, ecart_type=sapply(base_numeric,sd))
resume_tried=resume[order(resume$coeff_variation),]
head(resume_tried)
```

On constate que quasiment toutes ces variables numériques sont assez dispersées.
On va donc les conserver pour la suite

# Etape 2 : Etude du lien entre les variables décrivant les signes cliniques respiratoires

```{r}
##Etude du lien entre les deux variables a_expliquer
library(ggplot2)
table_freq <- table(base3$MAT_TxPo, base3$MAT_EterPo)

# Transformer le tableau en data.frame pour ggplot
data_plot <- as.data.frame(table_freq)
colnames(data_plot) <- c("MAT_TxPo", "MAT_EterPo", "Freq")
ggplot(data_plot, aes(x = MAT_EterPo, y = Freq, fill = MAT_TxPo)) +
  geom_bar(stat = "identity", position = "dodge") +
  labs(
    title = "Relation entre MAT_EterPo et MAT_TxPo",
    x = "MAT_EterPo",
    y = "Fréquence",
    fill = "MAT_TxPo"
  ) +
  theme_minimal()
```


## Test de Khi 2

```{r}
## Test du chi-2 pour évaluer le lien

table_deux=table(base3$MAT_TxPo,base3$MAT_EterPo)##condition du test: chaque case>=5 observations

result_test=chisq.test(x=base3$MAT_TxPo,y=base3$MAT_EterPo)

```
La p-value du test est `r result_test$p.value`.

On rejette donc  au seuil de 20% l'hypothèse d'indépendance entre les 2 variables, elles ne sont donc pas indépendantes



```{r}
library(vcd)
result_test = assocstats(table_deux)##coeffcients V Cramer
```

Cette liaison est par ailleurs quantifiée par un V de Cramer de l'order de `r noquote(paste(round(result_test$cramer*100,2),"%"))`

## Clustering

```{r}
##K-modes
library(klaR)

data <- data.frame(
  MAT_TxPo=base3$MAT_TxPo,
  MAT_EterPo=base3$MAT_EterPo
)

# Clustering K-modes
cost_values=c()
for (K in 1:4) {
  model <- kmodes(data, modes = K)
  cost_values <- c(cost_values, sum(model$withindiff))
}

```

```{r}
# Tracer le coût en fonction du nombre de clusters
plot(1:4, cost_values, type = "b", pch = 19, col = "blue",
     xlab = "Nombre de clusters", ylab = "Coût total",
     main = "Méthode de l'épaule pour k-modes")
result <- kmodes(data, modes = 2)

# Nouvelle variable basée sur les clusters
data$cluster <- as.factor(result$cluster)

```
### Interprétation 


```{r}
library(ggplot2)
# Création du graphique
ggplot(data, aes(x = cluster, fill = MAT_TxPo)) +
  geom_bar(position = "fill") +
  labs(
    title = "Répartition de MAT_TxPo par Cluster",
    x = "Cluster",
    y = "Proportion"
  ) +
  theme_minimal()
```



```{r}
# Diagramme pour MAT_EterPo
ggplot(data, aes(x = cluster, fill = MAT_EterPo)) +
  geom_bar(position = "fill") +
  labs(
    title = "Répartition de MAT_EterPo par Cluster",
    x = "Cluster",
    y = "Proportion"
  ) +
 theme_minimal()
```

On remarque que dans le premier cluster il y a mojaritairement les individus ayant des 0 pour les deux variables (MAT_TxPo et MAT_EterPo) et dans le second cluster plus de 1. 
On peut alors conclure que le cluster 1 representent ceux n'ayant aucun problèmes respiratoires (pas de toux ni éternuement) et le cluster 2, ceux ayant au moins la toux ou l'éternuement.

##Réalisation d'une ACM avec les 2 variables à expliquer

```{r}
##On se limite aux deux variables à expliquer
data_a_expliquer <- data.frame(
  'MAT_TxPo'=base3$MAT_TxPo,
  'MAT_EterPo'=base3$MAT_EterPo
)

library(FactoMineR)
acm_result <- MCA(data_a_expliquer, graph = TRUE)
summary(acm_result)
```

##Contributions des variables et coordonnées des individus

```{r}
# Contributions des variables aux axes
print(acm_result$var$contrib)

# Coordonnées des individus
coord_ind=acm_result$ind$coord
```

###CAH sur les coordonnées des individus sur les 2 axes

```{r}
individuals_coord=as.data.frame(acm_result$ind$coord)

# Matrice de distances
distance_matrix <- dist(individuals_coord)
# Classification ascendante hiérarchique
cah <- hclust(distance_matrix, method = "ward.D2")
# Visualiser le dendrogramme
plot(cah, main = "Dendrogramme de la CAH", xlab = "", sub = "", cex = 0.8)

```

#METHODE POUR DETERMINER LE NOMBRE OPTIMAL DE CLUSTER

```{r}
library(cluster)
library(factoextra)
coord_ind=acm_result$ind$coord
fviz_nbclust(coord_ind, FUN = hcut, method = "silhouette")
fviz_nbclust(coord_ind, FUN = hcut, method = "wss")

```

La nombre k=3 de clusters semble optimal.

## Création des clusters
```{r}
k <- 3
clusters <- cutree(cah, k = k)
data_a_expliquer$clusters <- as.factor(clusters)

```


```{r}
ggplot(data_a_expliquer, aes(x = clusters, fill = MAT_TxPo)) +
  geom_bar(position = "fill") +
  labs(
    title = "Répartition de MAT_TxPo par Cluster",
    x = "Cluster",
    y = "Proportion"
  ) +
  theme_minimal()

```


```{r}
library(ggplot2)
ggplot(data_a_expliquer, aes(x = clusters, fill = MAT_EterPo)) +
  geom_bar(position = "fill") +
  labs(
    title = "Répartition de MAT_EterPo par Cluster",
    x = "Cluster",
    y = "Proportion"
  ) +
  theme_minimal()
```

```{r}
##Visualisation des 2 variables sur les 3 clusters
ggplot(data_a_expliquer, aes(x = MAT_TxPo, fill = MAT_EterPo)) +
  geom_bar(position = "stack") +                    # Barres empilées
  facet_wrap(~clusters) +                           # Facet par clusters
  labs(
    title = "Barplot groupé par modalité",
    x = "MAT_TxPo",
    y = "Effectifs",
    fill = "MAT_EterPo"
  ) +
  theme_minimal()                                
```

##Caractérisation des clusters

Au regard de ce graphique, on peut dire que:

* Cluster 1: recense tous les élevages présents n'ont aucun cas pour les deux maladies respiratoires

* Cluster 2: compte tous les élevages présents ont des cas de toux et parmi eux, 75% présentent aussi des cas d'éternuement

* Cluster 3: arbore tous les élevages présents ont des cas d'éternuement

# Etape 3: Lien entre les variables retenues et la variable à expliquer
```{r}
##La variable de l'étape précédente
base3$groupe_respiratoire=as.factor(clusters)
```

##Lien avec les variables qualitatives: test khi deux ou Fisher exact
```{r}
var_qual=Filter(is.factor,base3)
effectif_min=function(x){
  idx <- complete.cases(var_qual$groupe_respiratoire,x)
  tableau <- table(var_qual$groupe_respiratoire[idx],x[idx])
  return (min(tableau));
}
effectif_nij_min=sapply(var_qual,effectif_min)
chi2_test=effectif_nij_min>=5
var_qual_test=data.frame(Variable=names(var_qual),effectif_nij_min=effectif_nij_min,chi2_test=chi2_test)
head(var_qual_test)
```
On pourra donc faire le test du chi2 pour `r sum(var_qual_test$chi2_test)` variables. Et pour le reste nous effectuerons un test de Fisher exact.

Nous effectuons donc ces tests ci-dessous
```{r}
test_res=function(x){
  idx <- complete.cases(base3[[x]],base3$groupe_respiratoire)
  test_value=ifelse(var_qual_test[x,"chi2_test"], chisq.test(base3[[x]][idx],base3$groupe_respiratoire[idx])$p.value,fisher.test(base3[[x]][idx],base3$groupe_respiratoire[idx],simulate.p.value = TRUE)$p.value)
  return(test_value);
}

var_qual_test$pvalue=sapply(var_qual_test$Variable,test_res)
var_qual_test[var_qual_test$pvalue<0.20,]
```